【裁判字號】    98,抗,143
【裁判日期】    980417
【裁判案由】    沒入保證金
【裁判全文】
臺灣高等法院刑事裁定                   98年度抗字第143號
抗  告  人
即 受刑 人  甲○○
具  保  人  乙○○
上列抗告人因詐欺案件，不服臺灣板橋地方法院，中華民國九十
七年十二月二十五日所為沒入具保人保證金之裁定（九十七年度
聲字第五五九三號），提起抗告，本院裁定如下：
    主  文
原裁定撤銷。
檢察官之聲請駁回。
    理  由
一、本件原裁定以：具保人乙○○因抗告人甲○○犯詐欺案件，
    經依臺灣板橋地方法院檢察署檢察官指定之保證金額新臺幣
    （下同）一萬元，出具現金保證後，將甲○○釋放。嗣甲○
    ○所犯詐欺罪已判決確定，經前述檢察署檢察官依法傳喚，
    無正當理由不到案接受執行，復經該署檢察官依法拘提無著
    ；又具保人乙○○經通知亦未遵期通知或帶同甲○○到案接
    受執行，有該檢察署之送達證書二紙、通知一紙、檢察官九
    十七年執字第一六三五○號拘票暨拘提報告書一份、法務部
    戶役政連結作業系統查詢資料二份與保證金收據影本一紙附
    卷可稽。且甲○○迄仍尚未到案執行，有其在監在押全國紀
    錄表可憑。甲○○顯已逃匿。爰依檢察官之聲請，裁定將具
    保人原繳納之保證金一萬元沒入等情。固非無見。
二、惟按具保之被告逃匿者，應命具保人繳納指定之保證金額，
    並沒入之。不繳納者，強制執行。保證金已繳納者，沒入之
    ；又沒入保證金，以法院之裁定行之。另受死刑、徒刑或拘
    役之諭知，而未經羈押者，檢察官於執行時，應傳喚之；傳
    喚不到者，應行拘提。前項受刑人，得依第七十六條第一款
    及第二款之規定，逕行拘提，及依第八十四條之規定通緝之
    ，刑事訴訟法第一百十八條第一項、第一百二十一條第一項
    及第四百六十九條分別定有明文。具保係以命具保人提出保
    證書及繳納相當之保證金方式，而釋放被告，其為羈押之替
    代手段，而繳納保證金之目的即在擔保被告之按時出庭或接
    受執行，使訴訟程序得以順利進行，故沒入具保人繳納之保
    證金，應以被告在逃匿中為要件，只有於被告逃匿時，法院
    始得裁定沒入所繳納之保證金。經查，本件抗告人於原審九
    十七年十二月二十五日為裁定時，固尚未到案接受執行，惟
    其嗣後已於九十八年一月二十日到案執行（易科罰金），有
    本院被告前案紀錄表可徵。抗告人雖曾逃匿，但於本院為裁
    定時既經到案執行，則原裁定所憑依之情事已有變更，即不
    可再謂其逃匿而裁定沒入具保人繳納之保證金。原裁定未及
    審酌及此，尚有未洽。抗告意旨執以指摘，為有理由，原裁
    定應予撤銷，並駁回檢察官之聲請。
據上論斷，應依刑事訴訟法第四百十三條，裁定如主文。
中    華    民    國    98   年    4    月     17     日
                   刑事第十九庭 審判長法  官  黃金富
                                      法  官  魏新國
                                      法  官  吳  燦
以上正本證明與原本無異。
不得再抗告。
                                      書記官  陳靜姿
中    華    民    國    98   年    4    月     17     日


司法院資訊處製作；財團法人民間司法改革基金會備份。
